臺灣高等法院臺中分院刑事判決　　　　　　　　九十二年度交上易字第二七一號
　　上 訴人 即
　　被　　　告　丙○○
右上訴人因過失致死案件，不服臺灣台中地方法院九十二年度交易字第三三○號中華
民國九十二年九月三十日第一審判決（起訴案號：臺灣台中地方法院檢察署九十二年
度偵字第九三七五號），提起上訴，本院判決如左：
    主　　  文
上訴駁回。丙○○緩刑參年。
    事  　　實
一、丙○○於民國 (下同 )九十二年三月三十日下午七時五十分許，駕駛車牌號碼Ｖ
    Ｇ─八九五八號自用小客車，由臺中市○○路往環中路方向行駛，欲自中清交流
    道右轉行駛中山高速公路，理應注意汽車行駛至交岔路口，右轉彎時，應距交岔
    路口三○公尺前顯示方向燈或手勢，駛至路口後再行右轉及變換車道時，應讓直
    行車先行，並注意安全距離之規定，依當時天候晴、路面乾燥、無缺陷、道路無
    障礙物、視距良好等情狀，並無不能注意之情事，竟疏於注意，因對該路況不熟
    悉，於行駛超過該交岔路口中心點逾右轉路徑後始發現應右轉上交流道，即貿然
    右轉，至ＶＧ─八九五八號自小客車右前輪擦撞及吳珊珊騎乘沿中清路在其右側
    直行之ＮＷＨ─０二六號機車左側，吳珊珊因而人車倒地，機車刮地痕長遠十四
    ．五公尺，吳珊珊經送醫急救，延至同年四月五日因硬腦膜下出血不治死亡。丙
    ○○於犯罪未被有偵查權之公務員或機關發覺前，向臺中市警察局第六分局處理
    之交通隊警員吳啟發自首，並接受裁判。
二、案經被害人吳珊珊之父乙○○訴請臺灣臺中地方法院檢察署檢察官偵查起訴。
    理 　　 由
一、訊據被告坦承於右開時、地駕駛汽車肇事之事實，惟矢口否認過失，辯稱：伊有
    打方向燈，是被害人機車速度快，機車碰撞伊所駕駛自小客車之右前輪，且未戴
    安全帽，所以頭部著地受到嚴重傷害云云，經查被告於警訊時供承：我自小客車
    之右前輪與重機車發生擦撞等語，於偵查中供稱：我是已經快超過右轉進交流道
    處才突然右轉，我車右前輪撞到他的前輪，．．．不知死者有無戴安全帽，本件
    車禍認為自己有過失等語 (見相字四七二號卷第七頁、十三頁、九三七五號偵查
    卷第七頁 )，於原審供稱：我路況不熟，看到交流道但已超過了交流道就右轉上
    交流道．．．．有過失等語 (見原審卷一第十八頁 )，核與卷附道路交通事故調
    查報告表所附現場圖所示肇事後ＶＧ─八九五八號自小客車停放位置及ＮＷＨ─
    ０二六號機車倒地位置、遺留刮痕暨卷附照片所示ＶＧ─八九五八號自小客車右
    前輪上留有與ＮＷＨ─０二六號機車擦撞之痕跡相符，被告之自白與事實相符，
    又本件車禍被害人吳珊珊因本件車禍受傷死亡，亦經臺灣臺中地方法院檢察署檢
    察官督同檢驗員相驗屬實，製有相驗筆錄、相驗屍體證明書、驗斷書在卷可憑。
    按變換車道時，應讓直行車先行，並注意安全距離；右轉彎時，應距交岔路口三
    ○公尺前顯示方向燈或手勢，駛至路口後再行右轉、轉彎車應讓直行車先行，道
    路交通安全規則第九十八條第一項第六款、第一百零二條第三款、六款分別定有
    明文，被告駕車自應注意上述道路交通安全規定，依附卷之交通事故調查報告表
    等所載，本件肇事時、地之天候晴、路面乾燥、無缺陷、道路無障礙物、視距良
    好，被告顯無不能注意之情事，被告竟疏未注意，駕駛自小客車於臺中市○○○
    ○道口已逾右轉路徑後貿然右轉行駛，致自小客車右前輪擦撞及被害人直行之機
    車，被害人因而人車倒地受有上述傷害致死，自有過失，本件經送請臺灣省臺中
    市區車輛行車事故鑑定委員會及臺灣省車輛行車事故覆議鑑定委員會鑑定結果，
    均認被告駕駛自小客車於交流道口已逾右轉路徑以後貿然右轉行駛，未讓右側直
    行車先行，為肇事原因，被害人駕駛重機車無肇事因素，有鑑定意見書及覆議函
    在卷可稽，益證被告之行為確有過失，被告之過失行為與被害人死亡間，顯有相
    當因果關係。再本件依卷附道路交通事故調查報告表所載被害人有戴安全帽，被
    告爭執被害人未戴安全帽並未能提出證據供查證，且被害人是否未戴安全帽與被
    告之過失無涉，綜上所述，本件事證明確，被告所辯顯係脫卸之詞，不足採信，
    其犯行應堪認定。
二、核被告所為係犯刑法第二百七十六條第一項之罪，被告於肇事後犯罪未發覺前，
    向臺中市警察局第六分局交通隊警員吳啟銘自首，並接受裁判，有台中市警察局
    第六分局交通分隊檢送之被告是否自首資料及警訊筆錄在卷可參，依法減輕其刑
    。原審審酌被告過失程度之輕重、肇事後之態度等一切情狀，依刑法第二百七十
    六條第一項、第六十二條前段、罰金罰鍰提高標準條例第一條前段，判處有期徒
    刑七月，核其認事、用法、量刑均無不當，被告以上述抗辯為由上訴，並無理由
    ，應予駁回，惟被告未曾受有期徒刑以上刑之宣告，有台灣高等法院被告全國前
    案紀錄表在卷可按，於本院審理中業與被害人家屬達成民事和解，並賠償部分損
    害，有和解筆錄及收據在卷可參，經此偵審教訓，當無再犯之虞，本院認本件所
    宣告之刑以暫不執行為適當，爰宣告緩刑參年，以勵自新。
三、據上論斷，應依刑事訴訟法第三百六十八條、刑法第七十四條第一款，判決如主
    文。
本案經檢察官甲○○到庭執行職務。
中      華      民      國    九十三  年    三      月    二十五        日
                                  臺灣高等法院臺中分院刑事第九庭
                                        審判長法  官  陳  筱  珮
                                              法  官  張  國  忠
                                              法  官  康  應  龍
右正本證明與原本無異。
不得上訴。
                                              書記官  黃  薰  慧
中      華      民      國      九十三   年       三      月    二十六  日
                                                                        Ｉ
